臺灣高雄地方法院刑事附帶民事訴訟判決　 100年附民字第27號
原　　　告　劉特當
被　　　告　林震南
上列被告林震南因詐欺案件（本院民國100 年度易字第150 號）
，經原告對被告提起附帶民事訴訟，請求損害賠償，本院於100
年2 月15日言詞辯論終結，判決如下：
    主  文
被告應給付原告新臺幣壹佰萬元，及自民國九十九年十二月三日
起，按週年利率百分之五計算之利息。
    事  實  及  理  由
一、按訴狀送達後，原告不得將原訴變更或追加他訴，但擴張或
    減縮應受判決事項之聲明者，不在此限，民事訴訟法第255
    條第1 項第3 款定有明文。又此規定核屬民事訴訟之當然法
    理，法院審理附帶民事訴訟，自非不可予以援用（最高法院
    29年附字第160 號判例意旨參照）。查本件原告劉特當原起
    訴請求被告林震南應給付新臺幣（下同）200 萬元及法定遲
    延利息，嗣於民國100 年2 月15日審理期日以言詞減縮請求
    金額為100 萬元及前開利息，核屬減縮應受判決事項之聲明
    ，於法並無不合，先予敘明。
二、原告起訴主張：原告劉特當接續民國於98年8 月18日、同年
    月19日，遭詐欺集團成員佯以：證件恐遭人冒用致涉嫌洗錢
    案，必須將名下帳戶內之款項匯入指定帳戶先行監管為由，
    致一時心慌，陷於錯誤，而將100 萬元匯入被告林震南所申
    辦之慶豐商業銀行鳳山分行帳號00000000000000號帳戶（下
    稱前開帳戶），原告發現自己遭詐騙後，報警循線查悉被告
    非僅將前開帳戶提供予詐欺集團成員使用，嗣又協助該詐欺
    集團成員提領其中90萬元，顯係詐欺集團之共同正犯無訛。
    又原告經此事件後，屢屢自責、懊惱不已，甚具尋短念頭，
    幸經配偶鼓勵、開導，始漸漸走出遭詐騙之陰霾，不料又因
    收受本案之聲請簡易判決處刑書，再次勾起原告畢生最感痛
    苦不堪之往事。而被告既故意犯罪造成原告受有100 萬元之
    財產損失，則原告請求被告加以賠償，自屬有據等語。爰求
    為判決：被告應賠付原告100 萬元，及自刑事附帶民事訴訟
    起訴狀繕本送達翌日即99年12月3 日起，按週年利率5%計算
    之利息。
三、被告則以：被告於98年8 月間係因急於告貸，加上自己有積
    欠現金卡款之信用瑕疵，無以自金融機構取得貸款，才會透
    過報載廣告找民間公司借款應急，並進而依對方指示辦理交
    付前開帳戶之存摺、金融卡及密碼，之後又依指示提領款項
    交付予對方，被告並非詐欺集團成員，也要無幫助詐欺集團
    成員犯罪之意思，更未實際獲得任何之財產利益，原告向被
    告請求損害賠償係屬無據等語置辯。爰求為判決：駁回原告
    之訴。
四、按附帶民事訴訟之判決，應以刑事訴訟判決所認定之事實為
    據，刑事訴訟法第500 條前段定有明文。查被告預見將自己
    帳戶提供予欠缺信賴關係之他人使用，可能幫助他人從事財
    產犯罪，竟基於幫助他人犯詐欺取財罪之未必故意，於98年
    8 月12日，應某真實姓名、年籍不詳、自稱「陳先生」之成
    年男子（下逕稱「陳先生」）要求，辦理前開帳戶之印鑑變
    更、補發存摺等手續，繼則將前開帳戶之存摺、金融卡、密
    碼交付予欠缺信賴關係之「陳先生」所屬犯罪集團使用。嗣
    「陳先生」所屬犯罪集團成員，旋共同基於意圖為自己不法
    所有之詐欺取財犯意聯絡，接續於98年8 月18日、同年月19
    日，致電原告，佯稱原告之證件恐遭人冒用致涉嫌洗錢案，
    必須將名下帳戶內之款項匯入指定帳戶先行監管云云，原告
    因而陷於錯誤，於98年8 月19日10時36分許，依對方指示匯
    款100 萬元入前開帳戶。「陳先生」見狀，乃旋夥同數名犯
    罪集團成員，出面喝令被告立即持存摺（「陳先生」當場交
    予被告再於被告臨櫃提款後取回）臨櫃提領90萬元現金並交
    付予指定之對象，另又指派他名犯罪集團成員，使用金融卡
    將其餘款項全數提領一空等事實，業經本院100 年度易字第
    150 號刑事判決，依刑法第30條第1 項前段、第339 條第1
    項幫助詐欺取財罪，判處被告有期徒刑6 月，如易科罰金，
    以1000元折算1 日在案，有該判決在卷，暨該案卷證資料可
    憑，原告主張援用前開刑事判決所認定之事實及證據部分，
    核屬有據，原告進而執此主張因被告之幫助詐欺取財犯罪行
    為，致受有100 萬元之財產損害等情，自堪信為真實，至原
    告另主張被告係詐欺集團之共同正犯云云，則尚嫌無據。
五、按因犯罪而受損害之人，於刑事訴訟程序得附帶提起民事訴
    訟，對於被告及依民法負賠償責任之人，請求回復其損害；
    又法院認為原告之訴為有理由者，應依其關於請求之聲明，
    為被告敗訴之判決，刑事訴訟法第487 條第1 項、第502 條
    第2 項分別定有明文。次按因故意或過失，不法侵害他人之
    權利者，負損害賠償責任，民法第184 條第1 項前段亦有明
    文。查原告因被告之幫助詐欺取財犯罪行為，致受有100 萬
    元之財產損害，業如前述，自得依民法第184 條第1 項前段
    規定，請求被告賠償其損害。從而，原告依據民法第184 條
    第1 項前段之規定，請求被告賠償100 萬元，及自附帶民事
    訴訟起訴狀繕本送達翌日即99年12月3 日起至清償日止，按
    週年利率5%計算之利息，為有理由，應予准許。末本件為附
    帶民事訴訟判決，民事訴訟法關於訴訟費用部分非在刑事訴
    訟法第491 條準用之列，自毋庸命當事人負擔，併予指明。
據上論結，原告之訴為有理由，應依刑事訴訟法490 條前段、第
502 條第2 項，判決如主文。
中    華    民    國   100    年    3     月    1     日
                  刑事第一庭  審判長法  官  黃三友
                                    法  官  陳億芳
                                    法  官  莊珮吟
以上正本證明與原本無異。
如不服本判決應於收受本判決後10日內向本院提出上訴書狀，並
應敘述具體理由，如未敘述上訴理由者，應於上訴期間屆滿後20
日內補提理由書狀於本院（均須按他造當事人之人數附繕本）「
切勿逕送上級法院」。
中    華    民    國   100    年    3     月    1     日
                                    書記官  鍾淑美